臺灣高等法院臺南分院刑事判決
上　訴　人　臺灣嘉義地方法院檢察署檢察官
被　　　告　乙○○
指定辯護人　本院公設辯護人　戊○○
上列上訴人因被告強盜等案件，不服臺灣嘉義地方法院94年度訴
字第274號中華民國94年6月30日第一審判決（起訴案號：臺灣嘉
義地方法院檢察署94年度偵字第2670號），提起上訴，本院判決
如下：
    主  文
原判決撤銷。
乙○○連續攜帶兇器、逾越牆垣竊盜，處有期徒刑捌月，扣案之
虎頭鉗、梅花扳手、開口扳手、十字型螺絲起子及小型美工刀各
壹把均沒收。
    事  實
一、乙○○基於意圖為自己不法所有之概括犯意，(1)先於民國（
    下同）94年 4月24日中午12時許，攜帶其所有而客觀上具有
    危險性、可作為兇器使用之虎頭鉗 1把，前往址設嘉義縣義
    竹鄉龍蛟村11鄰義竹工業區○○○路 1號之鴻貿股份有限公
    司（下稱鴻貿公司）嘉義工廠，趁該廠區歇業無人看守之際
    ，自該工廠未關閉之大門進入廠區內，竊取丁○○管理之電
    纜線10公斤，得手後旋將上揭物品，以新台幣（下同） 300
    元代價變賣予某不詳中古回收商牟利；(2)復於同月29日中午
    11時50分許，攜帶其所有而客觀上具有危險性、可作為兇器
    使用之前揭虎頭鉗、梅花扳手、開口扳手、十字型螺絲起子
    及小型美工刀各 1把，攀越前揭工廠後方圍牆，進入廠區內
    ，竊取丁○○管理之17.5M電纜線共2條得手。經民眾發現報
    警，嘉義縣警察局布袋分局光榮派出所警員甲○○、丙○○
    等人據報前往現場將乙○○逮捕，並自乙○○身上扣得前揭
    虎頭鉗、梅花扳手、開口扳手、十字型螺絲起子及小型美工
    刀各1把，且起出所竊得之電纜線2條（電纜線已發還丁○○
    ）。
二、案經嘉義縣警察局布袋分局報告臺灣嘉義地方法院檢察署檢
    察官偵查起訴。
    理  由
壹、程序部分：
    查本件公訴人雖僅就原審判決諭知無罪部分（加重準強盜、
    脫逃未遂及妨害公務部分）上訴，惟諭知有罪部分與上訴部
    分社會基本事實相同，依刑事訴訟法第348條第2項之規定「
    對於判決之一部上訴者，其有關係之部分，視為亦已上訴。
    」，故加重竊盜罪部分，自應併予審理，合先敘明。
貳、實體部分：
一、訊據上訴人即被告乙○○對於前揭事實坦承不諱，核與被害
    人丁○○於警偵訊時指述之情節相符（見警卷第5-7頁、偵
    查卷第23頁），並有證人即員警甲○○、丙○○於審理中到
    庭結證稱其等因竊盜案件，據報前往現場逮捕被告等語足佐
    （詳後），再有扣押物品目錄表、贓物認領保管單及照片8
    幀附卷可稽（見警卷第14、15、18-21頁），此外，復有虎
    頭鉗、梅花扳手、開口扳手、十字型螺絲起子及小型美工刀
    各1把扣案堪憑，足信被告自白與事實相符，本件事證明確
    ，被告犯行堪以認定。
二、至公訴意旨略以：被告乙○○於前揭第2次竊盜行為得手後
    ，見嘉義縣警察局布袋分局光榮派出所警員甲○○、丙○○
    據報前來處理，被告基於「脫免逮捕」之故意，明知員警甲○○、丙○○正依法執行職務，竟於員警逮捕上手銬之際，
    「揮拳毆打」執勤員警甲○○、丙○○，並掙脫逃跑，致丙○○受有左手第4指扭傷、右手紅腫等傷害、甲○○則受有
    右臂瘀傷（4公分乘4公分）、左手掌指關節扭傷、擦傷（4
    公分乘0.5公分）等傷害（傷害部分未據告訴），已觸犯刑
    法第329條之準強盜、同法第161條第4項、第1項之依法逮捕
    之人「脫逃未遂」及同法第135條第1項之「妨害公務」等罪
    嫌云云。查：公訴意旨認被告乙○○涉犯前揭準強盜、脫逃
    未遂及妨害公務等罪嫌，無非係以警員甲○○、丙○○2人
    之行政院衛生署朴子醫院傷害診斷書2紙為其主要論據。訊
    據被告固承認其於前揭時、地，因竊盜遭警員甲○○、丙○○追捕之情，惟堅決否認有何準強盜、脫逃未遂及妨害公務
    犯行，辯稱：我被員警逮捕時，只是很害怕地單純要「掙脫
    逃跑」，我把雙手「上下揮舞」，是不要讓員警將我上手銬
    ，未有攻擊之強暴行為等語。經查：
  (一)按刑法第329條之準強盜罪，需以竊盜或搶奪，因防護贓物
    、脫免逮捕或湮滅罪證，而當場施以強暴脅迫者，始能成立
    。而「強暴」，是指行為人以有形之體力或其他行為，造成
    被害人一種心理上或生理上被強制之狀態，而足以妨礙被害
    人之意思決定或依其意思決定而行動之自由者；即上開準強
    盜罪之成立，不但需行為人有當場之積極施暴行為，且需其
    行為已足以造成被害人心理上或生理上之被強制狀態者，始
    足當之；亦即，所謂強暴、脅迫手段，必須限於行為人有意
    直接或間接對「人」之身體施以暴力，亦即需有施暴行於人
    之「主觀意思」及「客觀積極行為」始足當之，若行為人僅
    於他人為逮捕時，而為單純之「消極掙脫行為」，因無對逮
    捕者「積極」為攻擊施暴行為，且其行為亦不足以造成被害
    人之心理上或生理上之被強制狀態，故難謂已該當於上開準
    強盜罪之犯行。
  (二)經查，前揭傷害診斷書2紙雖證明員警丙○○受有前揭手指
    扭傷、右手紅腫等傷害，員警甲○○則受有前揭右臂瘀傷、
    左手掌指關節扭傷、擦傷等傷害，然員警於逮捕犯人之緊急
    情況下，甚易造成該等扭傷、紅腫瘀傷或擦傷等傷害，是難
    憑此即謂被告確有前揭準強盜、脫逃未遂及妨害公務行為。
  (三)其次，證人即員警甲○○於審理中到庭結證稱：我與丙○○
    據報一同前往處理前揭第2次竊案，我們到達現場時，被告
    正在收取電纜線，看到我們就逃跑，我們即追捕，追到被告
    時，我們2人分別從左右把被告的雙手彎在身後，要將被告
    上手銬時，但被告一直「掙扎」，「掙扎中」，被告雙手接
    觸到我的手部，致我右前臂瘀傷及左手手指頭輕微挫傷，此
    外，被告並無其他肢體動作，我們受傷是因為被告的「掙扎
    動作」所造成等語；證人即員警丙○○於審理中亦到庭結證
    稱：我與甲○○據報前往處理前揭第2次竊案，到達現場時
    ，被告在偷電纜線，看到我們就逃跑，我們即追捕，追到被
    告後，我抓到被告的左邊，甲○○抓住被告的右邊，我們要
    上手銬時，被告為了逃跑，雙手「掙扎揮舞」，不讓我們上
    手銬，然後掙脫逃跑，我們又追捕，再把被告抓到，被告復
    掙扎逃跑，如此掙扎、逃跑的情形有3、4次，被告「揮舞用
    雙手掙扎」時，有碰撞到我們身體及手，我和甲○○因此受
    傷，我的左手、右手有受傷，但被告除因掙扎碰到我們的身
    體外，並無其他動作等語；證人甲○○、丙○○並均結證稱
    ：一般我們逮捕嫌犯時，嫌犯如果掙脫，會使我們受到類似
    傷害，我們並未因被告的掙扎行為感到害怕，也未因此不敢
    逮捕被告或放棄逮捕，又在逮捕過程中，被告並未拿出放在
    身上的扣案虎頭鉗、梅花扳手、開口扳手、十字螺絲起子、
    美工刀作為武器；後來被告掙脫，跑到廠區外面，被我們支
    援的警力逮捕等語明確（以上見原審法院卷第55-69頁），
    且由員警2人所受傷勢係扭傷、紅腫瘀傷或擦傷，難謂嚴重
    ，可見本件被告於員警追捕時雖有掙扎之動作，其目的僅在
    脫逃，而為一時情急之反應，應屬消極之掙脫逃逸行為，並
    非積極對人之身體施加暴行之攻擊行為，核與強暴、脅迫之
    要件，尚屬有間，被告前揭所辯，尚堪採信，參諸前揭說明
    意旨，難以準強盜罪相繩，無法以員警2人受有上開傷害，
    即認被告已有當場施暴之行為。
  (四)另按刑法第135條第1項之妨害公務罪，係指基於故意，對於
    公務員於依法執行職務時，實施強暴脅迫之行為而言。是行
    為人主觀上須有妨害公務之故意，客觀上亦有施強暴或脅迫
    ，對公務員依法執行職務之行為有所防阻，方足當之。本件
    被告於員警追捕時所為之掙扎行為，乃為逃脫，主觀上當無
    妨害公務之故意，應未成立妨害公務罪行。
  (五)復按脫逃罪之成立，係指被逮捕監禁後，其身體已入於該管
    公務員「實力支配下」，乃竟脫逃者而言。查本件被告遭員
    警甲○○、丙○○追捕，員警2人雖曾追到被告，並分別從
    左右兩邊把被告的雙手彎在身後，要將被告上手銬，但被告
    一直掙扎揮舞雙手，不讓員警上手銬，然後掙脫逃跑，員警
    又追捕，再把被告抓到，被告復掙扎逃跑，如此情形有3、4
    次，後來被告跑到廠區外面，由支援的警力逮捕等情，業見
    前述，顯然被告始終未入於員警甲○○、丙○○實力支配之
    下，被告方得數次掙扎逃跑，故無法認為當時被告屬於員警
    甲○○、丙○○依法逮捕之人，被告所為當未觸犯脫逃罪名
    。
    綜上所述，被告前揭所為，既與準強盜、脫逃未遂及妨害公
    務等罪之構成要件不符，尚難僅以員警有追捕被告且受輕微
    擦傷之情事，遽認被告即有該等犯行，是公訴人所舉之證據
    ，尚不足以證明被告有何前揭所指之準強盜、脫逃未遂及妨
    害公務犯行，不能證明被告該等部分之犯罪，原審經審理後
    ，以查無積極之事證足資證明被告有前揭犯行，核無不合。
三、查扣案之虎頭鉗、梅花扳手、開口扳手、十字型螺絲起子及
    小型美工刀各1把，均為金屬製品，質地堅硬，在客觀上對
    人之生命、身體具有危險性，足供作為兇器使用，又按所謂
    兇器，其種類並無限制，凡客觀上足對人之生命、身體、安
    全構成威脅，具有危險性之兇器均屬之，且只須行竊時攜帶
    此種具有危險性之兇器為已足，並不以攜帶之初有行兇之意
    圖為必要，有最高法院79年台上字第5253號判例可稽。核被
    告乙○○前揭第1次竊盜所為，係犯刑法第321條第1項第3款
    之攜帶兇器竊盜罪，其第2次竊盜所為，係犯刑法第321條第
    1項第2款、第3款之逾越牆垣、攜帶兇器竊盜罪，公訴意旨
    認被告係犯刑法第329條之準強盜（及同一行為又觸犯同法
    第161條第4項、第1項之依法逮捕之人「脫逃未遂」及同法
    第135條第1項之「妨害公務」等罪），自有未當，起訴法條
    應予變更為刑法第321條第1項第2款、第3款之逾越牆垣、攜
    帶兇器竊盜罪論處。被告上開2 次加重竊盜犯行，時間緊接
    ，所犯犯罪構成要件相同之罪名，顯係出於概括之犯意反覆
    所為，為連續犯，應依刑法第56 條之規定，論以連續攜帶
    兇器逾越牆垣竊盜一罪，並依法加重其刑。
四、原審法院判決因認被告加重竊盜犯行事證明確，予以論科，
    固非無見，惟查加重竊盜罪與準強盜罪部分社會基本事實相
    同，應予變更法條，加重準強盜、脫逃未遂及妨害公務部分
    自無庸另為無罪諭知，原審法院另為無罪諭知，容有未洽，
    檢察官指摘原判不當，雖無理由，然原判決既有可議，自應
    由本院將原判決撤銷改判。爰審酌被告素行、智識程度、生
    活狀況，年輕力壯，不思以正當方式工作謀生，竟思不勞而
    獲，致為本件犯行，及其犯罪之手段、次數、所竊物品價值
    、犯罪後承認之態度等一切情狀，量處有期徒刑捌月，以示
    懲儆。扣案之虎頭鉗、梅花扳手、開口扳手、十字型螺絲起
    子及小型美工刀各1把均為被告所有，且係供犯罪所用之物
    ，業據被告於審理中供承在卷（見原審卷第71頁），爰依刑
    法第38條第1項第2款、第3項宣告沒收。
據上論斷，應依刑事訴訟法第369條第一項前段、第364條、第
299條第一項前段、第300條、刑法第56條、第321條第1項第2款
、第3款、第38條第1項第2款、第3項，判決如主文。
本案經檢察官羅清溪到庭執行職務。
中　　華　　民　　國　　94　　年　　9 　　月　　20　　日
                  刑事第三庭    審判長法　官  宋明蒼
                                      法　官  楊子莊
                                      法　官  陳顯榮
以上正本證明與原本無異。
檢察官如不服本判決應於收受本判決後十日內向本院提出上訴書
，其未敘述上訴理由者並得於提起上訴後十日內向本院補提理由
書。
被告不得上訴。
　　　　　　　　　　　　　　　　　　　書記官  尤乃玉
中　　華　　民　　國　　94　　年　　9 　　月　　20　　日
附錄本案論罪科刑法條全文：
刑法第321條第1項第2款、第3款：
犯竊盜罪而有左列情形之一者，處六月以上五年以下有期徒刑：
二毀越門扇、牆垣或其他安全設備而犯之者。
三  攜帶兇器而犯之者。
